臺灣新北地方法院刑事判決
111年度訴字第279號
公  訴  人  臺灣新北地方檢察署檢察官
被      告  羅仁澤

                    籍設臺北市○○區○○路0段000號0樓(臺北○○○○○○○○○)
                    (現另案於法務部○○○○○○○○○○○執行中)
選任辯護人  王淑琍律師(法扶律師)
上列被告因違反毒品危害防制條例案件，經檢察官提起公訴（11
0年度偵字第38798號），本院判決如下：
    主  文
羅仁澤無罪。
    理  由
一、公訴意旨略以：被告羅仁澤明知「3,4-亞甲基雙氧苯基乙基
    胺丁酮」、「愷他命」均係毒品危害防制條例第2條第2項第
    3款規定列管之第三級毒品，「硝西泮（耐妥眠）」則係毒
    品危害防制條例第2條第2項第4款所列管之第四級毒品，均
    不得非法運輸，竟與真實姓名年籍不詳綽號「Ricky」之男
    子，共同基於運輸第三級毒品（附表所示編號1愷他命部分
    、編號2毒品咖啡包部分）及第三級毒品而混合二種以上毒
    品（附表所示編號3毒品咖啡包部分）之犯意聯絡，由被告
    於民國110年10月3日23時許，在桃園市中和區中山東路附近
    ，先向「Ricky」收取託運如附表所示之毒品，復依「Ricky
    」之指示，搭乘不知情之白牌計程車司機張佳展駕駛之車牌
    號碼000-0000號自用小客車，運送如附表所示之毒品前往新
    北市○○區○○路000號愛摩兒汽車旅館某客房。嗣於110年10月
    4日1時40分許，行經新北市○○區○○路000號前，為警攔檢盤
    查，經搜索並扣得如附表所示之毒品，始悉上情，因認被告
    涉犯毒品危害防制條例第4條第3項之運輸第三級毒品（附表
    所示編號1愷他命部分、編號2毒品咖啡包部分）及同條例第
    9條第3項運輸第三級毒品而混合二種以上之毒品罪（附表所
    示編號3毒品咖啡包部分）等罪嫌。
二、按犯罪事實應依證據認定之，無證據不得認定犯罪事實；不
    能證明被告犯罪者應諭知無罪之判決，刑事訴訟法第154 條
    第2項、第301條第1項分別定有明文。次按認定犯罪事實所
    憑之證據，雖不以直接證據為限，間接證據亦包括在內；然
    無論直接或間接證據，其為訴訟上之證明，須於通常一般之
    人均不致有所懷疑，而得確信其為真實之程度者，始得據為
    有罪之認定，倘其證明尚未達到此一程度，而有合理之懷疑
    存在而無從使事實審法院得有罪之確信時，即應由法院為諭
    知被告無罪之判決。復按刑事訴訟法第161條第1項規定：檢
    察官就被告犯罪事實，應負舉證責任，並指出證明之方法。
    因此，檢察官對於起訴之犯罪事實，應負提出證據及說服之
    實質舉證責任。倘其所提出之證據，不足為被告有罪之積極
    證明，或其指出證明之方法，無從說服法院以形成被告有罪
    之心證，基於無罪推定之原則，自應為被告無罪判決之諭知
    ，最高法院92年度台上字第128號判決意旨可資參照。
三、公訴意旨認被告涉有前揭犯行，無非係以被告於警詢及偵查
    中供述、白牌車司機張佳展於警詢指述、新北市政府警察局
    中和分局搜索扣押筆錄、扣押物品目錄表及其所載扣案物品
    (起訴書漏載)、照片及臺北榮民總醫院110年11月25日北榮
    毒鑑字第C00000000號毒品成分鑑定書㈠㈡、同院110年11月25
    日北榮毒鑑字第C00000000-Q號毒品純度鑑定書㈠㈡為其論據
    。
四、訊據被告固坦承有於前揭時、地，確遭查獲持有如附表所示
    毒品之情，惟堅決否認有何運輸第三級毒品之犯行，辯稱：
    我沒有運輸，我是自己要施用，上開扣案毒品是我跟童紹宸
    即綽號「Ricky」之人購入，當天我要回臺北，想說要去旅
    館放鬆，是我朋友幫我叫白牌車司機張佳展去臺北等語。辯
    護人則為被告辯護稱：被告持有如附表所示毒品純係為前往
    新北市永和區愛摩兒旅館供己施用，主觀上並無運輸毒品意
    思，不應該當運輸毒品等語。
五、經查：
  ㈠被告在桃園市○○區○○○路00號前，上車搭乘白牌車司機張佳展
    車輛前往新北市○○區○○路000號愛摩兒時尚旅館，且中途於1
    10年10月4日凌晨1時40分許，在新北市○○區○○路000號前為
    警攔查，並當場扣得被告持有如附表所示之第三級毒品及第
    三級毒品而混合兩種以上毒品等情，業據被告供承在卷，核
    與白牌車司機張佳展於警詢之指述（見偵卷第29至33頁）大
    致相符，並有新北市政府警察局中和分局搜索扣押筆錄、扣
    押物品目錄表、證人張佳展提供之通訊軟體對話紀錄翻拍照
    片、臺北榮民總醫院110年11月25日北榮毒鑑字第C00000000
    號毒品成分鑑定書㈠㈡、同院北榮毒鑑字第C00000000-Q號毒
    品純度鑑定書㈠㈡在卷可參（見偵卷第37至43頁、第75至84頁
    、第84至87頁、第159至171頁），以及附表所示扣案毒品，
    此部分事實，堪已認定。
  ㈡然按運輸毒品罪，所謂「運輸」，係指轉運輸送而言，其在
    國內運送者，亦屬之。運輸之方法為海運、空運、陸運或兼
    而有之，固非所問，但仍以本於運輸之意思而搬運輸送，若
    係為單純持有而零星持送，如無運輸之認識或意圖，即不能
    論以該罪；另零星夾帶或短途持送，苟無運輸或販賣之意圖
    ，非不得斟酌實際情形，依持有毒品罪論科。是論行為人以
    運輸毒品罪，除依憑證據證明其在客觀上有移轉存置毒品之
    行為，併應究明其主觀犯意（最高法院98年度台上字第3007
    號、99年度台上字2958判決要旨可參）。
　㈢本案被告縱有於上開時、地持有如附表所示毒品為警查獲，
    惟本院應審究檢察官之舉證是否足認被告就所持有毒品係本
    於運輸毒品之意思而搬運輸送，而有構成本件起訴書所載之
    運輸毒品犯行，茲分敘如下：
  ⒈被告雖前於警詢及110年10月4日偵訊時曾供稱：如附表所示
    毒品是「Ricky」要我拿給幫我叫車之人，我剛好要去臺北
    ，就幫忙帶過去等語(見偵卷第23至24頁、第125至127頁)，
    惟於110年12月8日偵訊時已改稱：我是跟「Ricky」花錢買
    毒品，是要去汽車旅館喝等語，先後說詞不一，何者可信，
    並非無疑。且不論被告是否曾對運輸毒品之犯行作認罪表示
    ，被告於警詢及偵訊中之自白，實不得作為認定犯罪之唯一
    證據。
　⒉又參以白牌車司機張佳展於警詢時之指述：我與被告之間單
    純為司機、乘客關係，我搭載被告從桃園市桃園區去新北市
    永和區旅館，如警方查獲之第三級毒品，我不知道是誰的，
    被告坦承是他的等語（見偵卷第30至32頁）。再觀諸張佳展
    提供之通訊軟體對話紀錄內容所示，僅見通訊軟體名稱「李
    佶霖」稱替友人叫車並與派車人員聯繫上、下車地點及派車
    人員回覆派遣車輛車號、外觀等事宜，而張佳展與派車人員
    間之訊息，乃同時接收派車訊息並表示願意出車等情，有通
    訊軟體對話紀錄在卷可參(見偵卷第84至87頁)，是依檢察官
    提出之上揭證據，此部分至多僅能證明有自稱「李佶霖」之
    人替被告覓得白牌車司機，而被告確有從桃園市上車欲至新
    北市永和區汽車旅館一情，然本案被告究與該自稱「李佶霖
    」或「Ricky」(即被告稱名為童紹宸之人)之人有無共同運
    輸毒品之犯意聯絡或相關情節，均難以認定。
　⒊另依本案扣得被告持有如附表所示第三級毒品，計有愷他命1
    包，淨重2.6661公克、3,4-亞甲基雙氧苯基乙基胺丁酮之毒
    品咖啡包3包，總淨重約9.4671公克、混有第三級、第四級
    毒品3,4-亞甲基雙氧苯基乙基胺丁酮硝西泮（耐妥眠）9包
    ，淨重約14.475公克乙節，有臺北榮民總醫院110年11月25
    日北榮毒鑑字第C00000000號毒品成分鑑定書㈠㈡鑑定書在卷
    可參（見偵卷第161至163頁），不僅數量非多，至多可認係
    零星持送，難認有大量運輸毒品之情事，復衡以新北市政府
    警察局違反毒品危害防制條例案件處分書之事實欄位所載，
    被告為警查獲上開毒品後並有採集尿液送驗，經送驗結果呈
    第三級毒品愷他命陽性反應，乃經裁處罰鍰及沒入附表所示
    毒品之情，有該處分書存卷可查(見本院卷第21頁)，則依此
    等客觀事實，衡諸被告遭查獲之毒品淨重、數量非大，及其
    本身確有施用第三級毒品之情，被告辯稱本案扣案毒品為其
    欲帶至新北市永和區供己施用，主觀上並無為運輸毒品之意
    圖，即非不可採信。是以檢察官所提證據，難認本案存有積
    極證據可佐被告之運輸毒品犯行，又不能排除扣案如附表所
    示毒品僅為被告供己施用而持有，則被告將毒品從桃園市攜
    帶至新北市永和區之行為，僅係將扣案如附表所示毒品作為
    本欲供己施用目的，要無增加毒品擴散之危險，即不能逕認
    被告有第三級毒品或第三級混合二種以上毒品對外流通之運
    輸犯意。
　⒋綜上，本案自無僅以被告前揭於警詢及初次偵查中之自白逕
    為認定被告確有公訴人所指運輸第三級毒品之犯行。揆諸首
    揭規定及說明，本件既不能證明被告犯罪，自應為被告無罪
    之諭知。
  ㈣至被告雖有持有第三級、第四級毒品之行為，然被告持有之
    第三級及第四級毒品驗前總純質淨重均顯未逾5公克，有臺
    北榮民總醫院110年11月25日北榮毒鑑字第C00000000-Q號毒
    品純度鑑定書㈠㈡在卷可參(見偵卷第165頁)，自不得依毒品
    危害防制條例第11條第5項、第6項規定，就其所持有第三級
    、第四級毒品行為部分處以刑事罰責，是被告縱持有如附表
    所示毒品，本院亦無從依職權變更起訴法條而為有罪之諭知
    ，併此敘明。
據上論斷，應依刑事訴訟法第301條第1項前段，判決如主文。
本案經檢察官張勝傑提起公訴，檢察官張啟聰到庭執行職務。
中　　華　　民　　國　　111 　年　　12　　月　　7 　　日
                刑事第八庭 審判長法  官   楊仲農

                                 法　官　 謝茵絜
  
                                 法  官   黃秀敏
上列正本證明與原本無異。　　　　　　　　　　　　　　　 
如不服本判決，應於判決送達後 20 日內敘明上訴理由，向本院
提出上訴狀 (應附繕本)，上訴於臺灣高等法院。其未敘述上訴
理由者，應於上訴期間屆滿後 20 日內向本院補提理由書「切勿
逕送上級法院」。
                               　書記官   林有象　　
中　　華　　民　　國　　111 　年　　12　　月　　7 　　日


附表
編號 物品名稱及數量 成分 重量（驗前總毛重/驗前總淨重/驗前總純質淨重）  1 愷他命1包（扣押物編號一） 檢出第三級毒品愷他命 1.驗前毛重3.0735公克。 2.驗前淨重2.6661公克。  2 毒品咖啡包3包（扣押物編號三、五、十三） 檢出第三級毒品3,4-亞甲基雙氧苯基乙基胺丁酮 1.驗前總毛重13.1500公克。 2.驗前總淨重約9.4671公克。 3.第三級毒品3,4-亞甲基雙氧苯基乙基胺丁酮驗前總純質淨重：約0.3569公克。  3 毒品咖啡包9包（編號二、四、六至十二） 檢出第三級毒品3,4-亞甲基雙氧苯基乙基胺丁酮、第四級毒品硝西泮（耐妥眠） 1.驗前總毛重25.1424公克。 2.驗前總淨重約14.4750公克。 3.第三級毒品3,4-亞甲基雙氧苯基乙基胺丁酮驗前總純質淨重：約0.5240公克。 4.第四級毒品硝西泮（耐妥眠）驗前總純質淨重：0.0478公克。